【裁判字號】    98,訴,157
【裁判日期】    980827
【裁判案由】    損害賠償
【裁判全文】
臺灣嘉義地方法院民事判決               98年度訴字第157號
原      告  甲○○
法定代理人  戊○○
訴訟代理人  乙○○
原      告  丙○○
法定代理人  乙○○
被      告  己○○
            維崑通運有限公司
法定代理人  丁○○
訴訟代理人  吳宏輝律師
            劉興文律師
上列當事人間請求損害賠償事件，本院於民國98年8月13日言詞
辯論終結，判決如下：
    主  文
被告應連帶給付原告甲○○新台幣貳佰貳拾柒萬仟柒佰拾元
，及自民國九十八年三月六日起至清償日止，按年息百分之五計
算之利息。
原告其餘之訴駁回。
訴訟費用新台幣壹拾萬伍仟壹佰伍拾捌元，其中新台幣貳萬壹仟
零肆拾元由被告連帶負擔，餘由原告負擔。
本判決原告甲○○勝訴部分，以新台幣柒拾伍萬捌仟元為被告己○○及維崑通運有限公司供擔保後，得假執行；但被告維崑通運
有限公司如以新台幣貳佰貳拾柒萬仟柒佰拾元為原告甲○○
預供擔保，得免為假執行。
原告其餘假執行之聲請駁回。
    事實及理由
壹、程序方面：
一、被告己○○經合法通知，無正當理由未於言詞辯論期日到場
    ，核無民事訴訟法第386條所列各款情形，爰准原告之聲請
    ，由其一造辯論而為判決。
二、按訴狀送達後，原告不得將原訴變更或追加他訴。但擴張應
    受判決事項之聲明者不在此限，民事訴訟法第255條第1項第
    3 款定有明文。原告起訴請求被告應連帶給付新台幣（下同
    ）6,000,000元，及自起訴狀繕本翌日起至清償日止，按年
    息百分之5計算之利息，嗣起訴狀繕本送達後，原告於審理
    中擴張請求被告應連帶給給付新台幣（下同）10,413,616
    元，及自該訴狀繕本送達翌日起至清償日止，按年息百分之
    5計算之利息，核屬擴張應受判決事項之聲明，揆諸前開條
    文規定，應予准許。
貳、原告起訴主張：
一、被告己○○受僱於維崑通運有限公司（下稱維崑公司），領
    有職業聯結車駕駛執照，係從事駕駛大貨車業務之人，於民
    國96年5月14日上午6時10分許駕駛車號187 -HL之營業用大
    貨車，沿嘉義縣民雄鄉秀林村南部第二高速公路下方之引道
    由北往南方向行駛。途經該引道與嘉義縣民雄鄉○○村○○
    路之交岔路口處時，應知車輛行駛至紅燈閃光號誌之交岔路
    口處時，駕駛人須看清左右有無來車後始得通過，而當時天
    氣晴、日間自然光線，路面、路況及視距良好，並無不能注
    意情事，竟仍疏於注意，在未看清左右有無來車之情形下，
    即貿然通過該交岔路口，適有原告甲○○駕駛C2-6419號自
    小客車，旁座搭載原告丙○○沿民雄鄉○○村○○路由東往
    西方向行駛至該交岔路口處時，於通過該交岔路口時，被告
    違規行駛機車道超車並超速行駛撞擊原告，肇致甲○○受有
    頭部外傷併顱底骨折、氣惱、蜘蛛膜下腔出血、左側大腦腦
    內出血、右鎖骨閉銷性骨折、右顴骨骨折、頭皮多處撕裂傷
    、右耳深部撕裂傷、多處擦傷等傷害；丙○○亦受有頭部外
    傷併蜘蛛膜下腔出血、右側顴骨骨折、右側多根肋骨骨折併
    右側血氣胸、左手橈骨及尺骨骨折及多處擦傷之傷害，並經
    本院97年度嘉交簡字第1117號判處有期徒刑2個月，緩刑2年
    確定在案，目前原告二人因上述傷害重度殘廢，均經台灣台
    南地方法院裁定宣告禁治產，終身不能從事工作。此外，被
    告己○○係受僱於被告維崑公司，故依民法第188條第1項規
    定，被告維崑公司應負連帶賠償責任。
二、按因故意或過失，不法侵害他人之權利者，負損害賠償責任
    ；汽車、機車在使用中加損害於他人者，駕駛人應賠償因此
    所生之損害；不法侵害他人之身體或健康者，對於被害人因
    此喪失或減少勞動能力，或增加生活上之需要時，應負損害
    賠償責任；不法侵害他人之身體、健康、被害人雖非財產上
    之損害，亦得請求賠償相當之金額，民法第184條第1項、第
    191條之2、第193條、第195條，分別定有明文。茲將請求之
    項目及金額說明如下：
  (一)看護費用：原告自遭此傷害經多次手術出院至今仍須他人看
    護照顧。而專業看護每日費用2,000元左右，原告參酌專業
    看護及專業療養院所每月所需，並參酌本地或外籍看護工之
    每月薪資數額，應認其看護費用以每月30,000元計算為適當
    。
  1.原告甲○○部分：請求被告賠償之看護費用依霍夫曼計算扣
    除中間利息，應為4,107,386元整。〔計算式：30,000元×
    12 個月×11.0000000（15年）＝4,107,386〕。
  2.原告丙○○部分：請求被告賠償之看護費用依霍夫曼計算扣
    除中間利息，應為4,306,230元整。〔計算式：30,000元×
    12 個月×23.0000000（45年）÷2（扣除輕殘）＝4,306,
    230 〕。
  3.原告二人請求被告賠償之看護費用合計為8,413,616元整。
  (二)精神慰撫金：本件事故造成原告伊二人重傷殘廢，並均經台
    灣台南地方法院裁定宣告禁治產，原告所受痛苦非筆墨足以
    形容，爰請求原告每人各1,000,000元，合計2,000,000元之
    精神慰撫金，。
三、並聲明：(一)被告應連帶給付原告10,413,616元整，及自本訴
    狀送達翌日起至清償日止，按年息百分之五計算之利息；(二)
    原告願供擔保請准宣告假執行；(三)訴訟費用由被告連帶負擔
    。
、被告抗辯略以
一、被告維崑公司部分
  (一)查被告己○○於96年5月14日在嘉義縣警察局民雄分局北斗
    所調查筆錄說明伊並未超速，時速為40公里，係原告甲○○
    超速，是原告對本件車禍事故之發生，顯有重大過失，本件
    之過失責任之比例，原告應是本件車禍肇事之主因，故被告
    應可適用民法第217條過失相抵規定，減輕或免除被告之責
    任。
  (二)按當事人主張有利於己之事實者，就其事實有舉證之責任，
    民事訴訟法第277條定有明文，故原告應就其損害部分負舉
    證責任。此外精神慰撫金之多寡，應斟酌雙方之身分、地位
    、資力與加害之程度及其他各種情形核定相當之數額，即以
    實際損害之情形，被害人所受精神痛苦之程度，賠償權利人
    之身分地位、經濟能力、並斟酌賠償義務人之經濟狀況，可
    歸責之程度等定之，原告請求之精神慰撫金似嫌太高。另原
    告已領取之強制險金額部分，甲○○部分請領1,050,000元
    ，丙○○部分請領500,000元，醫療部分甲○○請領36,440
    元，丙○○部分請領64,760元，參酌保險之基本原則，應予
    以抵充被告之賠償金。而另被告己○○已在刑事庭另外賠償
    150,000元，此部份亦應扣除。
  (三)並聲明：1.原告之訴駁回；2.訴訟費用由原告負擔；3.若受
    不利判決，願供擔保請准宣告免予假執行。
二、被告己○○部分：
    未於言詞辯論期日到場，亦未提出書狀作何聲明或陳述。
肆、本院得心證之理由：
一、原告主張被告己○○受僱於被告維崑公司，從事駕駛大貨車
    之工作，於民國96年5月14日上午6時10分許駕駛大貨車，沿
    嘉義縣民雄鄉秀林村南部第二高速公路下方之引道由北往南
    方向行駛，途經該引道與嘉義縣民雄鄉○○村○○路之交岔
    路口處時，適有原告甲○○駕駛小客車搭載原告丙○○，沿
    民雄鄉○○村○○路由東往西方向行駛，亦行駛至該交岔路
    口處而遭被告己○○駕駛之大貨車撞擊，致原告甲○○受有
    頭部外傷併顱底骨折、氣惱、蜘蛛膜下腔出血、左側大腦腦
    內出血、右鎖骨閉銷性骨折、右顴骨骨折、頭皮多處撕裂傷
    、右耳深部撕裂傷、多處擦傷等傷害；原告丙○○亦受有頭
    部外傷併蜘蛛膜下腔出血、右側顴骨骨折、右側多根肋骨骨
    折併右側血氣胸、左手橈骨及尺骨骨折及多處擦傷傷害，原
    告二人並經台灣台南地方法院裁定宣告禁治產之事實，為被
    告維崑公司所不爭執，且據原告提出國立成功大學醫學院附
    設醫院（下稱成大醫院）診斷證明書、臺灣臺南地方法院97
    年度禁字第176、177號裁定為證，並經本院核閱本院97年度
    嘉交簡字第1117號過失傷害刑事案卷所附之道路交通事故現
    場圖、診斷證明書及現場照片無訛，堪信為真實。
二、按汽車行駛至交岔路口，其行進應遵守燈光號誌之指揮，道
    路交通安全規則第102條第1項第1款定有明文；又閃光黃燈
    表示「警告」，車輛應減速接近，注意安全，小心通過。閃
    光紅燈表示「停車再開」，車輛應減速接近，先停止於交岔
    路口前，讓幹道車優先通行後認為安全時，方得續行，道路
    交通標誌標線號誌設置規則第211條第1項亦規定甚明。被告
    己○○明知車輛行駛至紅燈閃光號誌之交岔路口處時，駕駛
    人應減速接近，先停止於交岔路口前，讓幹道車優先通行後
    認為安全時，方得通過，而參酌前揭刑事案卷所附之道路交
    通事故調查報告表及現場照片所示，事故當時天候晴、日間
    自然光線、柏油路面乾燥無缺陷亦無障礙物、視距良好，並
    無不能注意之情形，竟疏未注意，非但未暫停反超速行駛，
    又未讓幹線道車先行，貿然通過該交岔路口，致撞及原告二
    人成傷，則被告己○○安對本件事故之發生應有過失，足堪
    認定。且本件經送鑑定結果，亦認：「被告己○○駕駛營業
    全聯結車，行經閃光紅燈號誌交岔路口，未暫停反超速行駛
    且支線道車未暫停讓幹線道車先行，為肇事主因。」等情，
    有臺灣省嘉雲區車輛行車事故鑑定委員會98年6月12日嘉雲
    鑑980309字第0985802029號函檢附之嘉雲區980309案鑑定意
    見書（詳本院卷第110至112頁），亦同此認定。而被告己○○之過失行為，致原告二人受有前揭傷害，兩者間具有相當
    因果關係，亦堪認定。惟被告維崑公司以前揭情詞置辯，是
    本院所應審究者厥為：(1)原告就本件車禍事故，是否與有過
    失？(2)原告請求看護費用及精神慰撫金，是否有理由？金額
    若干？茲分別說明如下：
三、原告對於事故之發生亦與有過失
    按損害之發生或擴大，被害人與有過失者，法院得減輕賠償
    金額或免除之，民法第217條規定甚明。又汽車行駛至交岔
    路口，其行進應遵守燈光號誌之指揮，道路交通安全規則第
    102條第1項第1款定有明文；閃光黃燈表示「警告」，車輛
    應減速接近，注意安全，小心通過，道路交通標誌標線號誌
    設置規則第211條第1項第1款亦規定甚明。原告甲○○駕駛
    小客車，行經閃光黃燈號誌交岔路口，未減速接近，注意安
    全，小心通過，而依前揭刑事案卷所附之道路交通事故調查
    報告表及現場照片所示，事故當時天候晴、日間自然光線、
    柏油路面乾燥無缺陷亦無障礙物、視距良好，並無不能注意
    之情形，原告甲○○竟疏未注意，貿然通過該交岔路口，致
    肇致本件車禍事故，則原告二人對本件事故之發生應負次要
    過失責任，洵堪認定。且本件經送鑑定結果，亦同此認定，
    有臺灣省嘉雲區車輛行車事故鑑定委員會前揭鑑定意見書在
    卷可參（詳本院卷第110至112頁）。本院綜合上情，認原告
    及被告己○○就本件事故之發生，應負之責任比例各為三成
    及七成。
四、按故意或過失，不法侵害他人之權利者，負損害賠償責任；
    不法侵害他人之身體或健康者，對於被害人因此喪失或減少
    勞動能力或增加生活上之需要時，應負損害賠償責任；不法
    侵害他人之身體、健康、名譽、自由、信用、隱私、貞操，
    或不法侵害其他人格法益而情節重大者，被害人雖非財產上
    之損害，亦得請求賠償相當之金額，民法第184條第1項前段
    、第191條之2前段、第193條第1項及第195條第1項前段，分
    別定有明文。又受僱人因執行職務，不法侵害他人之權利者
    ，由僱用人與行為人連帶負損害賠償責任，民法第188條第1
    項前段亦規定甚明。本件被告己○○受被告崑維公司僱用駕
    駛系爭車輛，竟違規肇生本件事故，致原告受有身體之傷害
    ，被告己○○不法侵害原告之身體應負主要過失責任，既經
    認定，則被告二人對於原告因此所受之損害，依前揭規定，
    自應負連帶賠償責任。是原告本於侵權行為損害賠償之法律
    關係，請求被告二人連帶負損害賠償責任，即屬有據。茲就
    原告請求之各項損害及其數額，分別論述如下：
  (一)看護費用：
  1.原告主張因本件車禍事故經多次手術，出院至今仍須他人看
    護照顧，看護費用以每月30,000元計算為適當，原告甲○○
    尚有餘命15年，原告丙○○尚有餘命45年，依霍夫曼計算扣
    除中間利息，各請求4,107,386元及4,306,230元等語。然為
    被告崑維公司所否認，辯稱原告甲○○尚可坐起來，應無喪
    失行動能力；而原告丙○○本有罹患癲癇，平均餘不可能有
    45年等語。
  2.原告甲○○部分：
  (1)經核原告甲○○於96年5月14日頭部外傷，認知功能減退，9
    6年9月11日心理衡鑑CASI：70，於精神科門診就醫，主述情
    緒障礙，之後合併有精神病症，於97年12月22日進行心理衡
    鑑，CASI：74，仍有明顯認知功能退化，評估個案經一年以
    上追蹤認知功能無明顯改善，日常生活需人照顧，屬無法復
    原之情形等情，有原告提出成大醫院98年1月8日字01056 號
    診斷證明書可參（詳本院卷第13頁）。本院復依職權函查原
    告甲○○預後狀況為何，經成大醫院函覆稱：甲○○至本院
    神經科就診，主要問題在智能和情緒表現，雖然四肢肌力沒
    有問題，但是缺乏動能，沒有旁人指引，不會主動去執行動
    作，因此需要有看護，判斷至少每日需要半日的看護。目前
    本院有契約之看護，全天2,000元，白天1,100元等情，有成
    大醫院98年3月27日成附醫醫事字第0980005441號函文在卷
    可稽（詳本院卷第72、73頁），則原告甲○○因本件車禍傷
    勢影響其智能，日常生活已達仰賴他人照護之程度，每日須
    他人半日看護乙節，堪以認定。本院復就原告甲○○之傷勢
    是否影響其壽命及影響若干乙情加以函詢，成大醫院則函覆
    稱：依照患者之腦部受損程度（由腦部攝影）和臨床症狀（
    智能下降和自我照顧能力下降），其損傷程度足可影響其壽
    命，惟病人車禍外傷並非在本院住院治療，本院無該時段相
    關，所以無法回覆貴院的問題等語，有成大醫院98年6月5日
    成附醫醫事字第0980009935號函、98年7月6日成附醫神經字
    第0980011353號函在卷可按（詳本院卷第106、107、123、1
    24頁）。基上，原告甲○○因本件車禍之損傷程度雖足可影
    響其壽命，惟影響若干，則無法判斷，被告崑維公司就此復
    未提出調查之證據及舉證以實其說，是本院認原告甲○○之
    看護年限，仍應以其平均餘命計算之。
  (2)查原告甲○○為33年11月生，有臺灣臺南地方法院97年度禁
    字第177號裁定可參，其於車禍當時為62歲又6個月，依行政
    院內政部統處編製之96年女性臺灣地區簡易生命表，其平均
    餘命尚有24.52年，則原告甲○○於此範圍內請求15年之看
    護費用，自屬可採。以每月看護費用30,000元計算，依霍夫
    曼計算扣除中間利息，原告甲○○請求之看護費用為4,107,
    386元【計算式：30,000元×12個月×11.0000000（15年之
    霍夫曼係數）＝4,107,386元】。
  3.原告丙○○部分：
  (1)經核原告丙○○因頭部外傷併四肢無力，癲癇，經治療一年
    以上，不能復原，目前日常生活需他人24小時照顧等情，有
    原告提出成大醫院97年12月4日字48622號診斷證明書可參（
    詳本院卷第14頁）。
  (2)惟原告丙○○於車禍前本有罹患癲癇，此據原告法定代理人
    乙○○陳明在卷，並提出原告丙○○於天主教聖馬爾定醫院
    之完整病歷一份可參（放置卷外），本院乃檢送上開病歷並
    函詢排除原告丙○○之癲癇病症後，本件車禍傷勢對原告丙○○之傷害是否已達仰賴他人看護之程度，其車禍傷勢是否
    必然影響其壽命？經財團法人嘉義基督教醫院（下稱嘉基醫
    院）函覆稱：病患丙○○於96年5月14日由救護車送至本院
    急診，經檢查後，其傷勢包括：顱內蜘蛛膜下腔出血、右側
    顴骨骨折（後經手術處置）、右側多根肋骨骨折（第2、3、
    4 、5、6、7根）合併右側血胸、左手橈骨及尺骨骨折及多
    處擦傷之傷害，患者初入院時，意識昏迷，約直至5月20日
    時方回復清楚意識。患者自5月14日入住加護病房，於5月21
    日轉至一般病房，於96年6月4日出院，出院時患者狀況為由
    口進食，尿布使用；而於96年7月24 日至門診複診時，患者
    左手石膏使用，行動仍不便，言語表達能力不理想。【倘僅
    以患者車禍傷勢程度而論，患者傷勢已達需仰賴他人看護之
    程度；而患者於加護病房內，是由護理人員24小時照護，當
    轉至一般病房時以及出院後，其日常生活仍需他人協助，所
    需看護期間估約需3個月時間。依患者所受傷勢，其傷勢並
    不必然影響其壽命】等語，有嘉基醫院98年3月23日嘉基醫
    字第980300227號函文、98年4月13日嘉基醫字第980400139
    號函附卷足憑（詳本院卷第60、61、82、83頁）。
  (3)基此可知，排除原告丙○○於本件車禍事故已罹患癲癇之因
    素後，其因本件車禍事故所受傷勢仍已達仰賴他人照顧之程
    度，其期間為3個月乙節，亦堪認定。以每月看護費用30,00
    0元計算，原告丙○○請求之看護費用則為90,000元（計算
    式：30,000元×3個月＝90,000元）。
  (二)精神慰撫金部分：
    原告二人主張因此車禍生活無法自理，身心上煎熬痛苦難以
    言喻，原告二人各請求1,000,000元之精神慰撫金等語，被
    告則抗辯金額過高等語。本院審酌本件車禍事故因被告己○○未依規定暫停讓幹道車輛先行，為肇事主因，原告則未減
    速接近，小心注意始行通過，為肇事次因。而原告甲○○因
    本件車禍事故，致受有頭部外傷併顱底骨折、氣惱、蜘蛛膜
    下腔出血、左側大腦腦內出血、右鎖骨閉銷性骨折、右顴骨
    骨折、頭皮多處撕裂傷、右耳深部撕裂傷、多處擦傷之傷害
    ；原告丙○○亦受有頭部外傷併蜘蛛膜下腔出血、右側顴骨
    骨折、右側多根肋骨骨折併右側血氣胸、左手橈骨及尺骨骨
    折及多處擦傷之傷害右肱骨踝開放性骨折、右手肘皮膚缺損
    、左膝挫傷併後十字韌帶撕裂性骨折、左橈骨骨折、右足第
    2、3、4蹠骨骨折、前額撕裂傷之傷害，身體及精神上皆受
    有痛苦。復經本院調閱兩造之稅務電子閘門財產所得調件明
    細表記載，原告甲○○96年度所得為65,439元，名下有2棟
    房屋、2筆田賦及3筆土地，財產總額為10,644,000元；原告
    丙○○則無任何所得及財產；被告己○○96年度所得總額為
    148,270元，名下則無任何財產。本院審酌兩造上開經濟能
    力、身分、地位，及原告所受傷勢與痛苦等一切情狀，認原
    告甲○○及丙○○請求被告連帶賠償其精神慰撫金，各以80
    0,000元及300,000元為適當。
五、綜上，原告甲○○請求之金額共計為4,907,386元（計算式
    ：4,107,386＋800,000＝4,907,386）；原告丙○○請求之
    金額共為390,000（計算式：90,000＋300,000＝390,000）
    。惟原告二人就本件車禍之發生亦與有過失，且原告及被告
    己○○就本件事故之發生，應負之責任比例各為三成及七成
    ，已如前述。則原告甲○○得請求被告賠償之金額，扣除其
    應負之責任比例後，應為3,435,170元（計算式：4,907,386
    ×0.7＝3,435,170.2，元以下四捨五入）；原告丙○○則為
    273,000元（390,000×0.7＝273,000）。
伍、惟按保險人依本法規定給付之保險金，視為加害人或被保險
    人損害賠償金額之一部分，加害人或被保險人受賠償請求時
    ，得扣除之，強制汽車責任保險法第30條定有明文。本件原
    告甲○○及丙○○因本件交通事故，各已領取強制汽車責任
    險保險金1,086,440元（1,050,000＋36,440＝1,086,440）
    、564,760元（500,000＋64,760＝564,760），且被告己○○於刑事案件審理中，已賠償原告二人各75,000元乙情，業
    據被告崑維公司陳明在卷，且為原告所不爭執，揆諸前揭
    法條規定，原告所能請求之損害賠償金額，應再扣除上開已
    領取之保險金及被告己○○已賠償之給付。則原告甲○○得
    請求被告連帶給付之損害賠償額，扣除已領取之保險金及被
    告己○○已為之給付後，應為2,273,730元（計算式：3,435
    ,170 －1,086,440－75,000＝2,273,730）。至於原告丙○○部分，扣除已領取之強制汽車責任險保險金及被告己○○
    之賠償後，已無可資請求之金額。
陸、末按給付有確定期限者，債務人自期限屆滿時起，負遲延責
    任。給付無確定期限者，債務人於債權人得請求給付時，經
    其催告而未為給付，自受催告時起，負遲延責任。其經債權
    人起訴而送達訴狀，或依督促程序送達支付命令，或為其他
    相類之行為者，與催告有同一之效力。遲延之債務，以支付
    金錢為標的者，債權人得請求依法定利率計算之遲延利息，
    民法第229條第1項、第2項、第233條第1項前段，分別定有
    明文。本件原告請求被告二人給付損害賠償，並未定有給付
    期限，應於被告受催告履行而未履行，始發生遲延責任。原
    告起訴時請求被告賠償，並以起訴狀繕本送達被告作為催告
    之意思表示，依前開規定，被告二人應就原告甲○○得請求
    之賠償，自起訴狀繕本送達翌日即98年3月6日起至清償日止
    ，應按年息百分之5計算給付遲延利息。
柒、綜上所述，原告二人依侵權行為之法律關係，請求被告連帶
    賠償原告甲○○2,273,730元，及自98年3月6日起至清償日
    止，按年息百分之5計算之利息，為有理由，應予准許，逾
    此範圍之請求，為無理由，應予駁回。又本件原告甲○○及
    被告崑維公司分別陳明願供擔保，請准宣告假執行及免為假
    執行，經核無不合，爰分別酌定相當擔保金額併准許之。至
    於原告甲○○及丙○○敗訴部分，其假執行之聲請已失所附
    麗，應併予駁回。
捌、按法院為終局判決時，應依職權為訴訟費用之裁判，民事訴
    訟法第87條第1項定有明文。本件第一審訴訟費用為105,158
    元，本院依兩造勝敗比例酌定訴訟費用之負擔，爰判決如主
    文第3項所示。
玖、本件待證事實已臻明瞭，兩造其餘攻擊防禦方法及舉證，經
    本院斟酌後，認對判決之結果不生影響，爰不一一詳為審酌
    ，併此敘明。
拾、據上論結，本件原告之訴為一部有理由，一部無理由，依民
    事訴訟法第385條第1項前段、第79條、第87條第1項、第85
    條第2項、第390條第2項、392條第2項，判決如主文。
中    華    民    國    98    年    8    月     27    日
                      民二庭法  官  林中如
以上正本係照原本作成
如對本判決上訴須於判決送達後20日內向本院提出上訴狀
中    華    民    國    98    年    8     月    27    日
                            書記官  黃意雯


司法院資訊處製作；財團法人民間司法改革基金會備份。
